臺灣桃園地方法院刑事判決　　　　　　　99年度訴字第1042號
公　訴　人　臺灣桃園地方法院檢察署檢察官
被　　　告　杜世進
選任辯護人　魏釷沛律師
上列被告因傷害等案件，經檢察官提起公訴（99年度偵字第第26
865 號、第30211 號），本院判決如下：
    主  文
杜世進傷害人之身體，處有期徒刑拾月；又以加害生命之事，恐
嚇他人致生危害於安全，處有期徒刑捌月，扣案之菜刀壹把沒收
。應執行有期徒刑壹年肆月，扣案菜刀壹把沒收。
    事  實
一、杜世進與其女友呂秀李原均係址設桃園縣觀音鄉○○村○○
    街8 號東欣實業股份有限公司（下簡稱東欣公司）之員工。
    詎杜世進於民國99年5 月24日上午，因不滿呂秀李向染色課
    課長廖斌勝反應工作量分配問題未獲解決後，即與呂秀李憤
    而在當日離職，並因此懷恨在心，而：
    (一)先基於單一接續之傷害犯意，於同日晚間7 時許，前往東
      欣公司，且隨手拿取原置放在公司內之鐵條1 支（起訴書
      誤載為事先攜帶，且未據扣案）後，進入染色課辦公室中
      。嗣因見廖斌勝正埋首辦公，竟未發一語即持鐵條往廖斌
      勝頭部敲擊1 下，經廖斌勝回頭查看後，杜世進仍未停手
      ，再度持鐵條往廖斌勝之頭部敲擊，惟因廖斌勝將右手舉
      起抵擋，致僅傷及廖斌勝之右手，而杜世進於廖斌勝因此
      失去抵抗能力後，復又持續持鐵條攻擊廖斌勝之頭部、肩
      部及頸部，迄辦公室其餘同事上前攔阻始罷手，致廖斌勝
      共受有右手尺骨鷹嘴突骨折、右手腕挫傷、頭部外傷等傷
      害。
    (二)復因怨恨難平，另基於單一接續之恐嚇犯意，再於同年10
      月15日中午11時40分許，自家中持菜刀1 把前往上揭辦公
      室中，大聲咆哮並作勢揮砍，恫稱欲殺害廖斌勝，而當時
      在場之另2 名同事徐正義、陳瑞文見狀上前攔阻無效後，
      乃先行離去求援，杜世進即高舉菜刀與廖斌勝隔著辦公室
      內之辦公桌僵持，未久，杜世進竟又將手持菜刀往廖斌勝
      方向射擲，惟並未擊中，使廖斌勝心生畏懼，足生危害於
      安全。而廖斌勝拾起菜刀往門口逃逸後，因徐正義、陳瑞
      文已尋得廠長林鉛到場協助，廖斌勝乃將菜刀交予徐正義
      保管，且此時員警王政榮亦獲報到場處理。詎杜世進竟又
      復承上開恐嚇犯意，再於王政榮面前對廖斌勝恫稱「已經
      讓你跑掉兩次，第三次我要帶武士刀來，你一定跑不了」
      等語，亦使廖斌勝心生畏佈，致生危害於安全。嗣經前往
      支援之員警到場後，將杜世進逮捕，始知上情，並扣得菜
      刀1 把。
二、案經廖斌勝告訴暨桃園縣政府警察局大園分局報請臺灣桃園
    地方法院檢察署檢察官偵查後提起公訴。
    理  由
壹、程序事項：
一、按被告以外之人於偵查中向檢察官所為之陳述，除顯有不可
    信之情況者外，得為證據；被告以外之人於審判外之陳述，
    雖不符前4 條之規定，而經當事人於審判程序同意作為證據
    ，法院審酌該言詞陳述或書面陳述作成時之狀況，認為適當
    者，亦得為證據，刑事訴訟法第159 條之1 第2 項、第 159
    條之5 分別定有明文。本案證人廖斌勝分別於偵查中之證述
    、警詢中之陳述，及徐正義、陳瑞文在警詢中之陳述、證人
    王政榮於偵查中之證述，經被告杜世進及其指定辯護人在本
    院審理中表示均無意見而同意作為證據，且本院審酌該陳述
    作成時之狀況並無瑕疵之情狀存在而認為適當，亦復查無顯
    有不可信之情況存在，揆諸上開說明，自得為證據。
二、本案認定犯罪事實所引用之本案卷內所有卷證資料（包含文
    書證據、物證等證據），並無證據證明係公務員違背法定程
    序所取得，且被告及指定選任辯護人於本院審理終結前就卷
    內所有卷證資料之證據能力均表示無意見，又卷內之文書證
    據，亦無刑事訴訟法第159 條之4 之顯有不可信之情況與不
    得作為證據之情形，則依刑事訴訟法第159 條之5 之規定，
    本案認定犯罪事實所引用之本案卷證所有文書證據、物證等
    證據，均有證據能力。
乙、實體事項：
一、上開犯罪事實，業據被告杜世進於本院審理中坦承不諱，並
    且：(一)核與1.證人廖斌勝在本院及偵查中具結證述及於警詢
    中陳稱：渠於99年5 月24日上午，因工作問題而與呂秀李產
    生爭執後，被告及呂秀李即因而離職，渠雖在同日下午有請
    廠長、總經理與經理出面協調並向被告及呂秀李道歉，表明
    渠沒有惡意，但被告卻仍懷恨於心。同日晚間7 時許，渠正
    在辦公室內寫東西，本不知被告已進到辦公室中，係突遭到
    被告持鐵條往其頭部敲擊1 下，渠回過頭才知是被告，嗣被
    告欲再以鐵條攻擊渠之際，渠之反射動作即伸出右手臂抵擋
    ，致被告打到渠的手而造成粉碎性骨折，渠亦因此喪失反抗
    能力，但被告仍係繼續攻擊渠之頭部、肩部、頸部，迄同事
    上前攔阻，被告始停手。渠雖不知悉被告當日用以攻擊渠之
    鐵條是從何而來，但渠所任職之公司中確實原本即置放有該
    種物品（此足證被告所辯鐵條係其在當日進入公司後，始隨
    手拿取等語，應非虛妄而可採信，是檢察官認該鐵條乃係被
    告事先攜帶，容有誤會）。渠因被告之上開傷害行為，而共
    開刀住院10餘天，復又休養3 、4 個月，迄上個月始開刀將
    鋼釘取出，現仍未完全復原。詎在其休養完畢而甫返回上班
    未久，被告竟又於同年10月15日上午11時40分許，持菜刀前
    往上揭辦公室，而該時渠正與徐正義、陳瑞文在辦公室內討
    論工作事宜，第一時間亦不知被告前來，係看到徐正義、陳
    瑞文上前攔阻被告後，渠才發覺，後因被告對徐正、陳瑞文
    等表示若再加以攔阻，連徐正義、陳瑞文都要殺，並將持有
    菜刀之手高舉且作勢砍擊（被告此部分對徐正義、陳瑞文涉
    犯恐嚇罪部分，未據起訴），徐正義、陳瑞文只好先行離去
    求援，辦公室內就剩下渠與被告隔著辦公桌僵持（若被告欲
    自渠左邊接近，渠就往右邊繞），後來渠不知被告係欲以菜
    刀砍渠而脫手，或係要用菜刀直接射渠，被告手上之菜刀就
    向渠正向飛過來，幸好被渠閃過，渠乃旋即撿起菜刀而逃出
    門口，整個過程中渠都感到很害怕、惶恐。後來徐正義、陳
    瑞文找到廠長後，就連同警衛及其他同事一起前來攔阻被告
    ，渠才將菜刀交予徐正義，過了5 分鐘，雖然有一位王姓員
    警先到場處理，但被告仍再恐嚇渠說「已經讓你跑掉兩次，
    第三次我要帶武士刀來，你一定跑不了」等語，故渠當日雖
    未受傷，但卻飽受驚嚇、心生畏懼等語；2.證人徐正義、陳
    瑞文於警詢中陳述：99年10月15日上午，伊二人正與廖斌勝
    在辦公室內討論公務，卻突然看到被告右手持菜刀跑進辦公
    室，並作勢要砍殺廖斌勝，且口中直嚷你害我沒工作，我要
    讓你死、不讓你好過等語，伊二人雖然想要制止被告，但因
    被告要伊二人不要介入，否則連伊二人都殺，伊二人就走出
    辦公室找廠長處理，俟伊二人再回到現場時，被告與廖斌勝
    均已走出辦公室，廖斌勝並將菜刀交證人徐正義保管等語；
    3.證人即當時前往處理之員警王政榮（現已退休）在偵查中
    證稱：其抵達現場時，被告已在工廠外與廠長對話，其問廠
    長究竟發生何事，廠長便稱係被告到工廠內滋事，而其當場
    有聽到被告說下次還會再帶武士刀去殺廖斌勝等語相符；(二)
    廖斌勝於99年5 月24日晚間遭被告攻擊，而在翌日前往衛生
    署桃園醫院就診後，經診斷結果為右手尺骨鷹嘴突骨折、右
    手腕挫傷、頭部外傷，且旋接受開放性復位手術，並施以骨
    釘固定、長臂石膏板固定，迄99年6 月4 日始出院，共住院
    11日之情，有該醫院之診所證明書1 紙在卷可稽，其傷勢亦
    與上開被告所供承，及證人廖斌勝所證稱被告攻擊廖斌勝之
    情節合致；(三)被告雖另辯稱其在99年10月15日持菜刀前往恐
    嚇廖斌勝時，業已喝醉云云，惟遍查卷內資料，除被告之供
    述外，別無其他證據可證，則被告此部分所辯是否為真，已
    無非疑，況本案被告乃係因不甘與廖斌勝發生口角爭執後，
    致其與女友均失業，始會先後2 次至辦公室內尋仇，則縱被
    告在該次前往辦公室前已酒醉，亦係故意自行招致，依刑法
    第19條第3 項，均無同條第1 、2 項有關行為時因精神障礙
    或其他心智缺陷，而不罰或得減其刑之規定之適用，是本院
    就被告於該次行為時之精神狀態究竟如何，自無再詳予調查
    之必要，附此敘明；(四)此外，復有扣案之菜刀1 把，以及辦
    公室現場照片等件可佐，堪認被告之自白與事實相符，而足
    採信，是本案事證明確，被告犯行洵堪認定，應依法論科。
二、核被告杜世進所為，就犯罪事實(一)部分，係犯刑法第277 條
    第1 項之傷害罪；就犯罪事實(二)部分，係犯同法第305 條之
    恐嚇危害安全罪。被告自始即基於單一之犯意，在密接時間
    內，於犯罪事實(一)所述之時、地，持鐵條多次毆打廖斌勝之
    頭部、肩部、頸部，造成廖斌勝受有頭部外傷之傷害，且期
    間經廖斌勝以手阻擋後，再致廖斌勝右手尺骨鷹嘴突骨折；
    在犯罪事實(二)所述之時、地，先於進入辦公室後出言恫稱欲
    殺害廖斌勝且將菜刀高舉，更將菜刀擲向廖斌勝，復在員警
    到場處理後，又當面恐嚇稱下次要帶武刀士來等語，均使廖
    斌勝心生畏佈，是被告各該次先後之多次傷害及恐嚇行為，
    均分別係遂行單一犯罪決意之同種類行為，侵害同一法益，
    為接續犯，應均僅成立ㄧ罪。檢察官雖漏未論及被告進入辦
    公室後即旋出言表示要殺害廖斌勝且將菜刀高舉，嗣更將菜
    刀擲向廖斌勝之部分，尚另構成恐嚇犯行，惟因此業據檢察
    官於起訴書中載明「大聲咆哮指明要殺廖斌勝」、「持上開
    菜刀射向廖斌勝」等語，足認仍在起訴之範圍內，且因此部
    分與被告嗣後所犯之恐嚇罪間具有接續犯之事實上一罪關係
    ，本院自應併予審究，附此敘明。被告所犯上開傷害及恐嚇
    罪間，犯意各別、行為互殊，應予分論併罰。爰審酌被告因
    其女友呂秀李之工作量分配問題而與告訴人廖斌勝發生爭執
    後，未思以和平理性方式溝過，竟即自行離職，並因此懷恨
    在心，先在同日晚間前往辦公室，且於告訴人未察覺，自亦
    不知反抗之情形下，即逕持鐵條敲擊告訴人之頭部，嗣又持
    續攻擊告訴人之頭、頸、肩等身體脆弱部位，造成告訴人所
    受傷勢非輕，其犯罪之目的及手段均已可議；甚而，告訴人
    在遭受被告傷害而需住院開刀治療後，並未旋即追究被告之
    犯行，然被告非但不知感激，竟在告訴人休養完畢而返回公
    司未久，又持菜刀前往辦公室恐嚇欲殺害告訴人，且於員警
    抵達現場處理後，未收斂其行，復在員警面前再度恫稱下次
    會再帶武士刀前來，顯然視法律為無物，並兼衡被告雖於犯
    後終能坦承犯行，且當庭向告訴人道歉並表達欲與告訴人和
    解，犯後態度良好，然告訴人亦表示被告一再傷害渠，渠實
    在無法原諒被告，也很擔心被告會再找渠的麻煩等語，足認
    被告之行為業已造成告訴人心理上莫大之恐懼等一切情狀，
    分別量處如主文所示之刑後，再定其應執行之刑。
三、扣案之菜刀1 把，乃係供被告犯本案恐嚇罪所用之物，且為
    被告所有，業據被告供承在卷，自應依刑法第38條第1 項第
    2 款之規定，宣告沒收之。至被告用以毆打告訴人之鐵條 1
    支，雖亦係供被告犯本案之傷害罪所用之物，惟乃係被告在
    東欣公司隨手拿取，並非被告所有，亦未據扣案，故不併為
    沒收之諭知，再予敘明。
四、不另為無罪諭知部分：
    (一)公訴意旨另以：被告杜世進因怨恨難平，乃另基於殺人之
      犯意，而自家中持菜刀1 把，在同年10月15日中午11時40
      分許，前往上揭辦公室，並旋以右手將菜刀高舉，且大聲
      咆哮恫稱欲殺害廖斌勝，而當時在場之徐正義、陳瑞文見
      狀上前攔阻無效，乃先行離去求援後，被告即高舉菜刀而
      與廖斌勝隔著辦公室內之辦公桌僵持，詎被告明知將菜刀
      丟往他人身體方向，會傷及他人身體而造成生命危險，仍
      將手持菜刀往廖斌勝方向射擲，惟並未擊中，因認被告另
      涉犯有刑法第271 條第2 項、第1 項之殺人未遂罪等語。
    (二)按犯罪事實應依證據認定之，無證據不得認定犯罪事實；
      不能證明被告犯罪者，應諭知無罪之判決，刑事訴訟法第
      154 條第2 項及第301 條第1 項分別定有明文。又按刑事
      訴訟法上所謂認定犯罪事實之證據，係指足以認定被告確
      有犯罪行為之積極證據而言，如未能發現相當證據或證據
      不足以證明，自不能以推測或擬制之方法，以為裁判基礎
      ，最高法院29年上字第3105號及40年臺上字第86號分別著
      有判例要旨可資參照。復按刑事訴訟上證明之資料，無論
      其為直接或間接證據，均須達於通常一般之人均不致有所
      懷疑，而得確信其為真實之程度，始得據為有罪之認定，
      若其關於被告是否犯罪之證明未能達此程度，而有合理懷
      疑之存在，致使無從形成有罪之確信，根據「罪證有疑，
      利於被告」之證據法則，即不得遽為不利被告之認定，最
      高法院76年臺上字第4986號亦著有判例意旨可資參照。
    (三)本案檢察官認被告涉犯有刑法第271 條第2 項、第1 項之
      殺人未遂罪，無非係以：1.證人廖斌勝、徐正義、陳瑞文
      之證述、陳述；2.扣案菜刀等件為其主要論據。而被告固
      不否認確於上開所述時、地，持菜刀進入辦公室，並口出
      欲殺害廖斌勝之言語，嗣更將菜刀擲向廖斌勝，惟矢口否
      認有何殺人未遂之犯行，辯稱：其若真有殺害廖斌勝之意
      思，會選擇在公司外等候，因其知悉該時間辦公室內會有
      其他同事在場，必定會遭到攔阻，故當時其只是要傷害廖
      斌勝並嚇嚇他而已，沒有想要置廖斌勝於死地，況其進入
      辦公室後，還先與廖斌勝對看了2 、3 秒，如果其要殺廖
      斌勝，直接就衝過去了，是其主觀確無殺人之犯意等語。
      辯護意旨則略以：被告所擲向廖斌勝者乃係長方形之菜刀
      ，以投擲方式並不能造成致命之刀傷或穿刺傷，且被告亦
      無殺害廖斌勝之故意，是被告所為應僅構成傷害罪；又退
      步言之，縱認被告是時有殺人犯意，然其行為亦未達著手
      之程度，應論以預備殺人罪等語。
    (四)按殺人與傷害致死之區別，即在下手加害時有無死亡之預
      見為斷。至被害人受傷之程度，被害人受傷處所是否為致
      命部位，及傷痕多寡，輕重如何，僅足供認定有無殺意之
      參考，究不能據為區別殺人未遂與傷害之絕對標準（最高
      法院分別著有18年上字第1309號判例、19年上字第718 號
      判例要旨可資參照）。質言之，行為人於行為之際，其主
      觀上是否有殺人犯意，除應斟酌其使用之兇器種類、攻擊
      之部位、行為時之態度表示外，尚應深入觀察行為人與被
      害人間之關係、衝突之起因、行為當時所受刺激、下手力
      量之輕重、被害人受傷之情形及行為人事後之態度等各項
      因素，綜合予以研析。經查：
      1.被告與廖斌勝原均係東欣公司之同事，僅係因被告女友
        工作量分配問題而產生衝突一節，已為本院認定如上，
        則兩人既前無深仇，近無大恨，單純以此口角爭執，衡
        情已無引發被告殺害廖斌勝之動機。
      2.觀之卷附辦公室現場照片，辦公室空間並非相當寬敞，
        且除中央併攏放置3 張一般尺寸辦公桌外，其餘物品均
        陳放在辦公室靠牆四週，而此對照廖斌勝上開所證述之
        被告進入辦室後，即隔著辦公桌與渠僵持等語，以及參
        以被告於99年5 月24日晚間進入辦公室後，未發一語即
        持鐵條朝廖斌勝頭部敲擊，足認被告若已決定欲為犯行
        ，應不致會再留情或猶豫、遲疑之情，則被告在同年10
        月15日如真確有殺害廖斌勝之意圖，必會使盡一切努力
        追逐廖斌勝，縱追逐不成，亦可躍上辦公桌面以清楚掌
        握廖斌勝之動向，嗣再持菜刀直接朝廖斌勝之身體（重
        要部位）砍下，然被告均未為之，僅有將所攜帶之菜刀
        往廖斌勝身上丟擲，而觀之卷附扣案菜刀之照片，該菜
        刀與一般家庭所使用者無異，則逕以丟擲之方式，是否
        可擲中廖斌勝之身體，甚或係所預期欲攻擊之部位，已
        有疑義，且縱使擲中廖斌勝身體，亦難以掌控其碰觸之
        部位究係刀刃，或僅係刀背、刀柄，況即使刀刃直接接
        觸身體，單憑丟擲之力道，而未在碰觸身體後持續施以
        相當之壓力，衡情應不致因此即可深入穿透身體而傷及
        內臟或身體重要器官，並造成死亡之結果。準此，既被
        告與廖斌勝原先係因被告女友之工作事宜產生口角爭執
        ，再衡酌被告選擇以丟擲菜刀方式攻擊廖斌勝，不僅不
        確定性極高，且衡情應不足以造成死亡結果發生等一切
        情勢，實難僅憑被告將菜刀擲向廖斌勝，即遽認被告當
        時主觀上確有殺害廖斌勝之犯意。
      3.被告於進入辦公室之際，曾口出欲殺害廖斌勝之言詞，
        固據被告供承在卷，並核與徐正義、陳瑞文在警詢中之
        陳述相符，而堪認定，然被告亦辯稱此僅係要嚇嚇廖斌
        勝，並非真有欲置廖斌勝於死地之故意，且承上所述，
        依被告當時客觀上之行為，尚不足以推論被告主觀上即
        有殺人故意，足認本案應係被告正值壯年，血氣方剛，
        並因一時氣憤失慮，始會持菜刀前往恐嚇並欲傷害廖斌
        勝以洩憤，至其口出要殺害廖斌勝等語，則應僅為壯膽
        或表達情緒不滿而惡言相向之詞，憑此仍不足以佐證被
        告具有殺人之主觀犯意，是被告及辯護意旨所辯被告當
        時只是單純欲傷害廖斌勝及加以恐嚇，並無殺人故意等
        語，即堪以採信。準此，本院綜合上述被告攻擊廖斌勝
        之動機、兇器種類、行兇時之手法、具體過程、案發當
        時之情境等一切情狀，堪認縱被告明知其持菜刀前往辦
        公室尋仇，嗣更將菜刀擲向廖斌勝之行為，將致使廖斌
        勝心生畏懼，並有可能傷害廖斌勝之身體，然其主觀上
        亦應僅有恐嚇及傷害之犯意，而不具有殺人之故意，當
        不得逕以殺人未遂罪之罪責相繩。
      4.綜上所述，依卷內所示資料，尚不足證明被告有殺害廖
        斌勝之犯意，自無法使通常一般之人均不致有所懷疑，
        而得確信被告涉犯殺人未遂罪為真實之程度。此外，復
        查無其他積極證據足證被告等確有公訴人所指犯行，且
        被告當時雖有欲傷害廖斌勝之故意及舉動（即將菜刀擲
        向廖斌勝），但因廖斌勝閃避得宜致未造成傷害結果，
        而刑法就傷害罪又不處罰未遂，則揆諸上開說明，即不
        得證明被告犯罪，然因此部分與被告所犯上開恐嚇罪間
        具有危險犯及實害犯之一罪關係，基於審判不可分之原
        則，爰不另為無罪之諭知。
據上論斷，應依刑事訴訟法第299 條第1 項前段，刑法第277 條
第1 項、第305 條、第38條第1 項第2 款、第51條第5 款，判決
如主文。
本案經檢察官洪敏超到庭執行職務。
中    華    民    國   100    年    2     月    25    日
                    刑事第十庭  審判長法  官  江德民
                                      法  官  黃鏡芳
                                      法  官  蘇昌澤
以上正本證明與原本無異。
如不服本判決應於收受判決後10日內向本院提出上訴書狀，並應
敘述具體理由。其未敘述上訴理由者，應於上訴期間屆滿後20日
內向本院補提理由書( 均須按他造當事人之人數附繕本) 「切勿
逕送上級法院」。
                                      書記官  李佳穎
中    華    民    國   100    年    3     月    2     日
附錄論罪科刑依據之法條：
中華民國刑法第277條
（普通傷害罪）
傷害人之身體或健康者，處 3 年以下有期徒刑、拘役或 1 千元
以下罰金。
犯前項之罪因而致人於死者，處無期徒刑或7 年以上有期徒刑；
致重傷者，處3 年以上10年以下有期徒刑。
中華民國刑法第305條
（恐嚇危害安全罪）
以加害生命、身體、自由、名譽、財產之事，恐嚇他人致生危害
於安全者，處2 年以下有期徒刑、拘役或3 百元以下罰金。